【裁判字號】    90,整,4
【裁判日期】    901226
【裁判案由】    
【裁判全文】
臺灣臺南地方法院民事裁定  九十年度整字第四號
    聲  請  人  大日開發科技股份有限公司董事會
    法定代理人  甲○○
    法定代理人  乙○○
右聲請人聲請重整事件，本院裁定如左：
    主    文
聲請駁回。
聲請程序費用由聲請人負擔。
    理    由
一、本件聲請意旨略稱：(一)大日開發科技股份有限公司（以下簡稱大日公司）依據公
    司法及其他相關法令之規定於民國八十一年三月二日奉准設立，設立時資本額為
    新台幣（下同）二五、０００、０００元，經多次增資後，目前實收資本額為七
    六八、八一二、０００元，分為七六八八三千股，每股面額為十元。主要營業項
    目為委託營造廠商興建國民住宅出租、出售業務，土地及其定著物之鑑定顧問業
    務，電腦及其週邊設備之設計及維護銷售等業務。大日公司主要營業項目自八十
    九年三月二日起加入資訊軟體批發、服務及電子資訊供應服務等業務，並自八十
    九年三月二日起變公司名稱為大日開發科技股份有限公司。(二)大日公司資本額為
    七六八、八一二、０００元依資誠會計師事務所（國內最大之國際性會計師事務
    所）以一般公認審計準則查核所出具無保留意見之八十九年財務報告上八十九年
    十二月三十一日資產負債表所示，公司資產總計為一、九八一、三五三、０００
    元，負債總計為九九一、四０四、０００元，係一資產大於負債之公司，每股淨
    值為十二．八元。但因股市疲弱不振九十年八月二日之收盤價為五．六元。(三)大
    日公司主要營業項目分別為「科技事業部門」主要從事電子商務交易，及「營造
    部門」主要從事委託營造廠商興建國民住宅，並轉投資（長期投資）以下公司：
    上華揚科技股份有限公司（八十九年十二月三十一日止，持股百分之二七．一六
    ）。隆營造股份有限公司（八十九年十二月三十一日止，持股百分之一九．九
    五）。日榮網數位科技股份有限公司（八十九年十二月三十一日止，持股百分之
    一二．二四）。豐興科技股份有限公司（八十九年十二月三十一日止，持股百分
    之七．０四）。盛鑫投資管理顧問公司（八十九年十二月三十一日止，持股百分
    之四．五六）。(四)八十九年三月一日公司提供所持有之南工段土地與大璽建設股
    份有限公司（以下簡稱大璽公司）合作興建十一層房屋共八棟六百多戶集合住宅
    ，此有合建分售契約書可按。因為系爭房屋之起造人大璽公司當初發包興建時所
    開出之付款支票上經大日公司背書；而大璽公司因財務困難，於九十年七月間退
    票，此有票據信用查覆單可按；又大日公司亦幫隆營造股份有限公司（以下簡
    稱隆公司）背書，而隆公司也於九十年七月間跳票，此亦有票據信用查覆單
    可憑，致使眾多持有大璽公司及隆公司開出，經大日公司背書支票之債權人紛
    紛向大日公司要求付款，令大日公司短期週轉金支出大增。(五)另，大日公司並持
    有由大璽公司及隆公司開出之付款支票，金額分別為二千七百餘萬元及壹億陸
    仟餘萬元，亦因前開二家公司退票而未能兌領，造成大日公司資金調度困難。
    (六)再者，依八十八年資產負債表所示，八十八年及八十九年之銀行短期借款金額
    分別為九八０、二九四、０００元及六二一、一七０、０００元，顯示八十九年
    一年中大日公司遭銀行抽取銀根共三億六千萬元。而今年一月至六月止，也被要
    求償還近一億元，此有大日公司自結九十年六月份資產負債表可按，如此快速地
    要求大日公司還款，大日公司空有資產而未能及時變現，也造成大日公司營運資
    金不足。(七)由上所述，由於大日公司對大璽公司、隆公司一億八千萬元之債權
    未能順利收回，且又需替該二家公司擔負背書責任，再加上銀行又猛抽銀根，造
    成現金流量嚴重不足，雖然大日公司目前尚未退票也尚繳息正常，但此種現金大
    量流出，已無法再正常繳納本息，若因大日公司破產、倒閉不僅造成眾多已購屋
    尚未過戶之客戶權利受損，也造成投資股東之權益受損，更會衍生更多之社會問
    題，自有重整之必要，請准予重整等語。
二、經查財政部證券暨期貨管理委員會對本件大日公司重整案之意見為：「該公司最
    近五年雖尚有盈餘，惟最近年度營建收入所占比例甚低，顯示公司原營建業受客
    觀環境影響，經營並不理想，另公司雖轉型為從事電子商務，惟所營網站係從事
    產品銷售及業務轉包服務，由該公司承擔交易及帳款收付風險，公司如無完整改
    善營運計劃及風險控管機制，公司營運風險將大增，又該公司債權銀行緊縮銀根
    ，且主要債務人於民國九十年七月間陸續發生退票，造成短期現金流量不足營運
    陷於重大困難，簽證會計師對該公司九十年上半年財務報告之查核報告，亦敘明
    對該公司繼續經營能力仍存有重大疑慮」等語（參卷附財政部證券暨期貨管理委
    員會九十台財證一字第一五五七八五號函），而經濟部之意見為：「大日開發科
    技股份有限公司係因對大璽建設股份有限公司及光隆營造股份有限公司之債權新
    台幣壹億捌仟萬元未收回，且又需替該二公司擔負背書責任，造成現金流量不足
    」等語（參卷附經濟部經九十商字第０九００二二五一三五０號函）。綜合財政
    部證券暨期貨管理委員會及經濟部之意見，可知大日公司最近年度本業即營建業
    之收入情況不佳，轉型之電子商務，風險亦大，而債權銀行復緊縮銀根，且其不
    僅對大璽公司及光隆公司有高達壹億捌仟萬元之債權未收回，尚需替該二公司擔
    負退票之背書責任，依通常合理財務運作情形及簽證會計師之報告，大日公司本
    身已無正常營運之力，從而，本院認聲請人依合理財務費用負擔標準，大日開發
    科技股份有限公司並無經營價值。
三、按公司之營業狀況，依合理財務費用負擔標準，無經營價值者，法院應駁回重整
    之聲請，公司法第二百八十八條第七款訂有明文。經查本件大日公司依合理財務
    費用負擔標準，既無經營價值，已如前述。揆諸前揭說明，爰依公司法第二百八
    十八條第七款之規定，駁回本件聲請人重整大日公司之聲請。
四、依公司法第二百八十八條第七款，非訟事件法第八條第一項，裁定如主文。
中      華      民      國      九  十      年  十  二  月  二  十  六  日
                                臺灣臺南地方法院家事法庭
~B法      官  王  獻  楠
右為正本係照原本作成
如對本裁定抗告，須於裁定送達後十日內向本院提出抗告狀，並應繳納抗告費新台幣
四十五元。
中      華      民      國      九  十      年  十  二  月  二  十  六  日
~B法院書記官  白  貴  珠


司法院資訊處製作；財團法人民間司法改革基金會備份。
